【裁判字號】    92,聲,534
【裁判日期】    920729
【裁判案由】    聲明異議
【裁判全文】
臺灣高等法院臺中分院刑事裁定                      九十二年度聲字第五三四號
    異議聲明人
    即  受刑人  甲○○
右聲明人，因違反槍砲彈藥刀械管制條例等案件，對於臺灣臺中地方法院檢察署九十
二年執聲他字第三三七號之執行指揮，聲明異議，本院裁定如左：
    主  文
聲明異議駁回。
    理  由
一、聲明異議意旨略以：聲明人甲○○因案於八十八年八月三十日經警查獲，同時遭
    查扣新台幣九十萬八千元，該案件經臺灣臺中地方法院以八十九年訴字第一九二
    九號判決被告無罪後，檢察官提起上訴，由本院以九十一年上訴字第七六一號撤
    銷改判聲明人應執行有期徒刑八年，併科罰金新台幣七十萬元，並經最高法院判
    決上訴駁回而確定，但該查扣款中之九十萬元係聲明人受父親之託向親友借貸，
    另八千元係聲明人自行所有，均不是贓物，亦未經判決宣告沒收，而聲明人被宣
    告併科罰金尚無及時繳納必要，檢察官無權強行將第三人所有之金錢扣抵聲明人
    之科處罰金，聲明人因而向檢察官聲請發還，卻遭檢察官認「依法應予扣抵前開
    所判處之併科罰金，所請發還，礙難准許」，為此聲明異議云云。
二、本院經查，本件聲明人甲○○，因於八十八年間涉及違反槍砲彈藥刀械管制條例
    等案件，經臺灣臺中地方法院以八十九年訴字第一九二九號判決無罪，經檢察官
    提起上訴，由本院以九十一年上訴字第七六一號撤銷改判有期徒刑八年併科罰金
    新台幣七十萬元，再經最高法院於九十一年九月十二日判決上訴駁回而確定等情
    ，有調閱之上開刑事案卷及被告之前科表在卷可憑，自堪信為真實。又聲明人因
    另外違反槍砲彈藥刀械管制條例等案件，經最高法院及臺灣臺中地方法院先後判
    決有罪確定，該等案件與上開案件經本院以九十一年聲字第八０二號裁定應執行
    有期徒刑十八年八月，併科罰金新台幣一百五十萬元，亦有本院之前科表可憑。
    茲查，依所調取本院九十一年上訴字第七六一號案卷，該八十八年偵字第一九三
    七四號偵查卷，被告於八十八年八月三十一日警訊時坦承該查扣款九十一萬元等
    物係其所有（參見該偵查卷二四頁背面），而被告及同案被告薛瑞助、傅建章於
    八十八年八月三十日駕駛Ｂ七─三一六五號汽車（改懸ＮＣ─八０四九號車牌）
    ，在臺中縣潭子鄉○○路○段四四九巷口，遭警臨檢時，在車上之被告被查獲，
    餘二人在逃等情，亦有該案件之移送書在卷可稽，可見被告上開警訊所供，尚非
    無憑，嗣被告於同年八月三十一日解送檢察官偵查中（經諭知聲請強制戒治），
    雖改稱該查扣款非其所有云云（參見同上卷六十頁），然查，被告嗣於偵查中多
    次借提中，各有所供，並於八十八年九月十日在豐原分局馬岡派出所訊問時（已
    選任陳鵬光律師在場）坦承：案發查獲之皮包為其所有，皮包內有Ａ袋裝置金飾
    、都朋打火機、鎖匙一串，Ｂ袋裝置現金九十一萬元整，Ｃ袋無裝置其他雜物，
    放置於Ａ袋之金飾、打火機被其未婚妻劉純曲領回保管，Ｂ袋內之現金為警查扣
    云云（參見同上卷一三二至至一三四頁），可見該現金應係被告原先持有，至為
    明顯。況且，同案被告傅建章於偵查中到庭證稱汽車內物品，均無一物係渠所有
    ，並經檢察官為不起訴處分在案，另一同車之被告薛瑞助於偵審中亦到庭證稱該
    現金等物非伊所有等情在卷，益見被告等三人於汽車內遭警查獲時，該現金應係
    被告持有而遭查扣，洵堪認定。
三、再按，罰金應於裁判確定後兩個月內完納，期滿而不完納者，強制執行，其無力
    完納者，易服勞役，為刑法第四十二條第一項定有明文，且按，罰金之裁判應依
    檢察官之命令執行之，前項命令與民事執行名義有同一之效力，為刑事訴訟法第
    四百七十條第一項、第二項所明定，是上開查扣款雖未經本院、最高法院認定係
    供犯罪所用之物而宣告沒收，然依上所述，被告所涉上開案件，既經宣告併科罰
    金新台幣七十萬元，另與他案定應執行刑為有期徒刑十八年八月併科罰金新台幣
    一百五十萬元在案，檢察官自得就上開罰金刑對查扣款為執行，殆無疑義，聲明
    人辯稱該罰金刑無及時繳納急迫云云，難以採取，此與自由刑之執行方式，明顯
    有別。從而，聲明人於該案件確定並經執行後，請求發還該查扣款，執行之臺灣
    臺中地方法院檢察署檢察官審核後，認定該款為被告所有，因而予以執行，並函
    覆被告在卷，核無不合，聲明人提起異議之聲明，並無客觀證據提出，且其所稱
    該款係其受父親所託而向他人所借取乙節，更無任何證據提出，其上開所辯云云
    ，礙難採取，是聲明人猶執空詞，指摘檢察官之指揮執行為不當，非有理由，自
    應予駁回。又本案查扣之九十一萬元，依扣押物保管清單、贓證物款收據所載，
    另有二張偽鈔（參見偵查卷六六、六七頁），併此敘明。
據上論結，應依刑事訴訟法第四百八十六條，裁定如主文。
中      華      民      國    九十二    年      七      月    二十九    日
                                臺灣高等法院臺中分院刑事第二庭
                                      審判長法  官  羅  禮  政
                                            法  官  陳  欣  安
                                            法  官  蔡  聰  明
右正本證明與原本無異。
如不服本裁定，應於裁定送達後五日內向本院提出抗告狀。
                                            書記官  郭  振  祥
中      華      民      國      九十二   年       七      月    二十九  日
                                                                        Ｉ


司法院資訊處製作；財團法人民間司法改革基金會備份。
